臺灣高等法院臺中分院刑事判決
110年度上訴字第1399號
上  訴  人  
即  被  告  林祐汝



選任辯護人  常照倫律師
上列上訴人因違反商業會計法等案件，不服臺灣臺中地方法院10
8年度訴字第2542號中華民國110年2月24日第一審判決（起訴案
號：臺灣臺中地方檢察署108年度偵字第18479號），提起上訴，
本院判決如下：
    主  文
上訴駁回。
    事  實
一、林祐汝於民國103年6月22日至107年1月31日止，擔任址設臺
    中市○區○○街000號1樓之○○旅行社有限公司（下稱「○○旅行
    社」，負責人董○○）及同址2樓之○○○國際有限公司（下稱「
    ○○○公司」，負責人董○○）之會計兼出納人員，並負責「○○
    旅行社」代理銷售「○○旅行社」之麗娜輪船票、為客戶代訂
    船票、機票等票務，及使用電腦製作內帳收支報表，為從事
    業務之人；林祐汝因其業務上有匯付票款之需求，經負責人
    董○○授權使用「○○旅行社」名下之國泰世華商業銀行南屯分
    行帳號000000000000號帳戶（下稱系爭「○○旅行社」帳戶）
    及「○○○公司」名下之國泰世華商業銀行南屯分行000000000
    000號帳戶（下稱系爭「○○○公司」帳戶）之網路銀行帳號（
    含密碼）、轉帳晶片卡（含密碼）辦理設帳及轉帳事宜，亦
    即由林祐汝登入網路銀行設定交易日期、交易金額、入帳帳
    號、付款備註後，如董○○在公司內，經董○○閱覽林祐汝填載
    之付款備註與業務相關後，由董○○持轉帳晶片卡及密碼轉帳
    ，如董○○不在公司內，則經林祐汝告知董○○與業務相關之付
    款目的後，由林祐汝自行持轉帳晶片卡及密碼轉帳，林祐汝
    竟利用此一設帳及轉帳權限，分別為下列犯行：
  ㈠林祐汝意圖為自己不法之所有，基於業務侵占、業務登載不
    實準文書之犯意，趁「○○旅行社」代理銷售「○○旅行社」之
    麗娜輪船票，需匯付票款予「○○旅行社」之機會，於如附表
    一所示之交易日期，使用電腦登入系爭「○○旅行社」網路銀
    行帳戶，填載如附表一所示之不實付款備註（非林祐汝業務
    上製作之文書）或未填載付款備註，透過上述方式或逕自使
    用轉帳晶片卡及密碼，自系爭「○○旅行社」帳戶轉帳如附表
    一所示之交易金額至林祐汝之不知情「劉○○」（林祐汝與劉
    ○○於108年5月24日辦理結婚登記）名下之彰化商業銀行彰化
    分行帳號00000000000000號帳戶內（共10筆，合計新臺幣〈
    下同〉48萬5,110元），以此方式將其業務上持有系爭「○○旅
    行社」帳戶內之前揭款項，以變易持有為所有之意思，予以
    侵占入己；並為掩飾其侵占犯行，明知前揭款項均非轉帳予
    「○○旅行社」，竟使用電腦在其業務上製作之內帳收支報表
    EXCEL檔案內，填載如「附表一編號3至6」所示之入帳日期
    、提出金額、入帳帳號及不實付款備註事項等電磁紀錄，以
    表示各該款項係匯付予「○○旅行社」之票款，足生損害於「
    ○○旅行社」。
  ㈡林祐汝另行起意，意圖為自己不法之所有，基於業務侵占、
    業務登載不實準文書之犯意，利用「○○旅行社」、「○○○公
    司」為客戶代訂船票、機票後，因停航或取消而需退款之機
    會，於如附表二之一、附表二之二所示之交易日期，使用電
    腦各登入系爭「○○旅行社」、「○○○公司」網路銀行帳戶，
    填載如附表二之一、附表二之二所示之不實付款備註（非林
    祐汝業務上製作之文書）或未填載付款備註，透過上述方式
    或逕自使用轉帳晶片卡及密碼，自系爭「○○旅行社」帳戶轉
    帳如附表二之一所示之交易金額（共49筆，合計155萬4,750
    元），自系爭「○○○公司」帳戶轉帳如附表二之二所示之金
    額（共16筆，合計52萬9,462元），至「林祐汝」名下之中
    華郵政彰化大竹郵局帳號00000000000000號帳戶內，以此方
    式將其業務上持有系爭「○○旅行社」、「○○○公司」帳戶內
    之前揭款項，以變易持有為所有之意思，予以侵占入己；並
    為掩飾其侵占犯行，明知前揭款項均非轉帳予客戶之退款，
    竟使用電腦在其業務上製作之內帳收支報表EXCEL檔案內，
    填載如「附表二之一編號1至23、27至28、30至31、39至41
    、43至47」、「附表二之二編號1至15」所示之入帳日期、
    提出金額、入帳帳號及不實付款備註事項等電磁紀錄，以表
    示各該款項係匯付予客戶之退款，足生損害於「○○旅行社」
    、「○○○公司」。
  ㈢林祐汝另行起意，意圖為自己不法之所有，基於業務侵占、
    業務登載不實準文書之犯意，利用「○○旅行社」、「○○○公
    司」為客戶代訂船票、機票後，因停航或取消而需退款之機
    會，於如附表三之一、附表三之二所示之交易日期，使用電
    腦各登入系爭「○○旅行社」、「○○○公司」網路銀行帳戶，
    填載如附表三之一、附表三之二所示之不實付款備註（非林
    祐汝業務上製作之文書）或未填載付款備註，透過上述方式
    或逕自使用轉帳晶片卡及密碼，自系爭「○○旅行社」帳戶轉
    帳如附表三之一所示之交易金額（共1筆，3萬7,510元），
    自系爭「○○○公司」帳戶轉帳如附表三之二所示之金額（共5
    筆，合計15萬2,731元），至不知情之「鄭○○」名下之中華
    郵政大園菓林郵局帳號00000000000000號帳戶，以此方式將
    其業務上持有系爭「○○旅行社」、「○○○公司」帳戶內之前
    揭款項，以變易持有為所有之意思，予以侵占入己；並為掩
    飾其侵占犯行，明知前揭款項均非轉帳予客戶之退款，竟使
    用電腦在其業務上製作之內帳收支報表EXCEL檔案內，填載
    如「附表三之一」、「附表三之二編號1至2、5」所示之入
    帳日期、提出金額、入帳帳號及不實付款備註事項等電磁紀
    錄，以表示各該款項係匯付予客戶之退款，足生損害於「○○
    旅行社」、「○○○公司」。
  ㈣林祐汝另行起意，意圖為自己不法之所有，基於業務侵占、
    業務登載不實準文書之犯意，利用「○○旅行社」為客戶代訂
    船票、機票後，因停航或取消而需退款之機會，於如附表四
    所示之交易日期，使用電腦登入系爭「○○旅行社」網路銀行
    帳戶，填載如附表四所示之不實付款備註（非林祐汝業務上
    製作之文書）或未填載付款備註，透過上述方式或逕自使用
    轉帳晶片卡及密碼，自系爭「○○旅行社」帳戶轉帳如附表四
    所示之金額（共5筆，合計26萬9,800元）至林祐汝不知情「
    劉○○」名下之中華郵政彰化台化郵局帳號00000000000000號
    帳戶內，以此方式將其業務上持有系爭「○○旅行社」帳戶內
    之前揭款項，以變易持有為所有之意思，予以侵占入己；並
    為掩飾其侵占犯行，明知前揭款項均非轉帳予客戶之退款，
    竟使用電腦在其業務上製作之內帳收支報表EXCEL檔案內，
    填載如「附表四編號3」所示之入帳日期、提出金額、入帳
    帳號及不實付款備註事項等電磁紀錄，以表示各該款項係匯
    付予客戶之退款，足生損害於「○○旅行社」。
  ㈤林祐汝另行起意，意圖為自己不法之所有，基於業務侵占、
    業務登載不實準文書之犯意，利用「○○旅行社」為客戶代訂
    船票、機票後，因停航或取消而需退款之機會，於如附表五
    所示之交易日期，使用電腦登入系爭「○○旅行社」網路銀行
    帳戶，填載如附表五所示之不實付款備註（非林祐汝業務上
    製作之文書）或未填載付款備註，透過上述方式或逕自使用
    轉帳晶片卡及密碼，自系爭「○○旅行社」帳戶轉帳如附表五
    所示之金額（共6筆，合計7萬1,250元）至不知情之「黃○○
    」名下之中華郵政板橋中正路郵局帳號00000000000000號帳
    戶內，以此方式將其業務上持有系爭「○○旅行社」帳戶內之
    前揭款項，以變易持有為所有之意思，予以侵占入己；並為
    掩飾其侵占犯行，明知前揭款項均非轉帳予客戶之退款，竟
    使用電腦在其業務上製作之內帳收支報表EXCEL檔案內，填
    載如「附表五編號1至3」所示之入帳日期、提出金額、入帳
    帳號及不實付款備註事項等電磁紀錄，以表示各該款項係匯
    付予客戶之退款，足生損害於「○○旅行社」。
二、嗣董○○陸續接獲「○○旅行社」人員、訂購船票或機票客戶告
    知未收到票款或退款，經察覺有異，遂全面清查林祐汝使用
    系爭「○○旅行社」、「○○○公司」網路銀行帳戶轉帳之入帳
    帳戶，得知前揭款項均非匯至「○○旅行社」、「○○○公司」
    往來客戶之帳戶內，遂提出告訴，始悉上情。
三、案經「○○旅行社」及「○○○公司」訴由臺灣臺中地方檢察署
    檢察官偵查起訴。
    理  由
壹、證據能力部分：
一、按被告以外之人於審判外之陳述雖不符刑事訴訟法第159條
    之1至第159條之4等4條之規定，而經當事人於審判程序同意
    作為證據，法院審酌該言詞陳述或書面陳述作成時之情況，
    認為適當者，亦得為證據。當事人、代理人或辯護人於法院
    調查證據時，知有刑事訴訟法第159條第1項不得為證據之情
    形，而未於言詞辯論終結前聲明異議者，視為有前項之同意
    ，刑事訴訟法第159條之5定有明文。該條立法意旨在於傳聞
    證據未經當事人之反對詰問予以核實，原則上先予排除。惟
    若當事人已放棄反對詰問權，於審判程序中表明同意該等傳
    聞證據可作為證據；或於言詞辯論終結前未聲明異議，基於
    尊重當事人對傳聞證據之處分權，暨證據資料愈豐富，愈有
    助於真實發見之理念，且強化言詞辯論主義，使訴訟程序得
    以順暢進行，上開傳聞證據亦均具有證據能力。經查，本件
    以下所引用被告以外之人於審判外之言詞或書面陳述，業經
    於審理期日踐行調查證據程序，檢察官、被告及其辯護人均
    已當庭表示無意見，且迄至言詞辯論終結前亦未聲明異議，
    本院審酌該等言詞或書面陳述之製作及取得，並無證據顯示
    有何違背程序規定而欠缺適當性之情事，認以之為證據應屬
    適當，自均有證據能力。
二、又按除法律另有規定外，實施刑事訴訟程序之公務員因違背
    法定程序取得之證據，其有無證據能力之認定，應審酌人權
    保障及公共利益之均衡維護，刑事訴訟法第158條之4定有明
    文。查本件以下所引用之非供述證據，經本院於審理中提示
    並告以要旨而為調查時，檢察官、被告及其辯護人均未表示
    無證據能力，本院審酌該等證據作成及取得之程序均無違法
    之處，依上開規定之反面解釋，亦應認均有證據能力。　　
貳、實體部分：
一、訊據上訴人即被告林祐汝（下稱被告）固坦承於前揭期間擔
    任「○○旅行社」、「○○○公司」之會計兼出納人員，並負責
    「○○旅行社」代理銷售「○○旅行社」之麗娜輪船票、為客戶
    代訂船票、機票，及使用電腦製作內帳收支報表EXCEL 檔案
    ，惟矢口否認有何業務侵占、業務登載不實準文書犯行，辯
    稱：董○○跟我借錢，他會請我去領現金借給他，還款時他會
    請我設定帳號，由他轉帳匯出，我所做的轉帳都是董○○先交
    代我，由我設定轉出及轉入帳號、金額及註明付款備註，付
    款備註是董○○叫我打的，再由他確認後自己使用晶片卡及密
    碼轉出，我沒有使用過晶片卡，我每個月都有做公司日月報
    表傳給董○○看，公司營收也是負成長，我如何挪用公司資產
    ，另我製作的公司內帳收支報表裡面有些假的部分，這是董
    ○○請我這樣做的，因為董○○的姐姐會來查帳，借貸方面他怕
    他姐姐知道云云。經查：
  ㈠被告於103年6月22日至107年1月31日止，擔任址設臺中市○區
    ○○街000號1樓之「○○旅行社」（負責人董○○）及同址2樓「○
    ○○公司」（負責人董○○）之會計兼出納人員，並負責「○○旅
    行社」代理銷售「○○旅行社」之麗娜輪船票、為客戶代訂船
    票、機票等票務，及使用電腦製作內帳收支報表EXCEL檔案
    等情，業據證人董○○於偵查及原審審理中證述明確（見107
    年度他字第4242號卷一〈以下稱他字卷一〉第53頁背面、原審
    卷第304頁背面、313至314、576頁），且為被告所自承（見
    他字卷一第182頁背面至184頁、原審卷第575至576頁），並
    有「○○旅行社」、「○○○公司」變更登記表、勞動部勞工保
    險局投保單位被保險人名冊各1份在卷可稽（見他字卷一第6
    4至73頁；107年度他字第4242號卷二〈以下稱他字卷二〉第77
    、82頁），該部分事實應堪認定。
  ㈡系爭「○○旅行社」、「○○○公司」網路銀行帳戶分別於如附表
    一、二之一、二之二、三之一、三之二、四、五所示之交易
    日期，並附註各該付款備註（或未附註付款備註），轉帳如
    附表一、二之一、二之二、三之一、三之二、四、五所示交
    易金額，至如附表一、二之一、二之二、三之一、三之二、
    四、五所示帳戶之事實，此有國泰世華商業銀行存匯作業管
    理部109年6月2日國世存匯作業字第1090075722號函檢附系
    爭「○○旅行社」、「○○○公司」帳戶交易明細、國泰世華商
    業銀行存匯作業管理部109年7月13日國世存匯作業字第1090
    095968號函檢附系爭「○○旅行社」、「○○○公司」帳戶交易
    明細、彰化商業銀行彰化分行107年6月15日彰彰字第000000
    00A號函檢附「劉○○」帳號00000000000000號帳戶開戶基本
    資料、交易往來明細表各1份附卷足憑（見他字卷一第44至4
    9頁、原審卷第127至137、177頁），及「林祐汝」中華郵政
    公司彰化大竹郵局帳號00000000000000號帳戶、「劉○○」中
    華郵政公司彰化台化郵局帳號00000000000000號帳戶、「鄭
    ○○」中華郵政公司大園菓林郵局帳號00000000000000號帳戶
    、「黃○○」中華郵政公司板橋中正路郵局帳號000000000000
    00號帳戶之開戶基本資料、交易往來明細表各1份在卷可佐
    。又「○○旅行社」、「○○○公司」負責人董○○將系爭二帳戶
    之網路銀行帳號及密碼提供予被告使用，且系爭二帳戶前開
    網路銀行各筆交易日期、交易金額、附註付款備註、入帳帳
    號等，均由被告登入網路銀行設定填載等情，業據證人董○○
    於原審審理中證述明確（見原審卷第305、326頁），且為被
    告所不爭執（見原審卷第92、203至206頁、本院卷第190至1
    92頁），該部分事實亦堪認定。
  ㈢又關於系爭二帳戶前開網路銀行各筆轉帳於設定後之授權過
    程，據證人即「○○旅行社」、「○○○公司」負責人董○○於原
    審審理中具結證稱：「○○公司」跟「○○○公司」在國泰世華
    銀行有開戶，就一般我們帳的收款、付款大部分都在這個帳
    戶往來，被告是會計，一般都負責帳戶的進出，因為公司業
    務是機票、船票，還有一些出團的業務，會有一些客戶收款
    ，還有帳的支出付給廠商的，公司營業範圍之內的給會計使
    用這二家公司的國泰世華銀行帳戶，我有讓被告知道晶片卡
    即轉帳卡放的地方，還有密碼，……「（假設公司要匯款給客
    戶的話，匯款的日期，還有帳號、金額及付款備註，都是何
    人在網路上繕打的？）這是由被告繕打的」、「（被告繕打
    之後，實際進行轉帳是由何人處理？）我在的話，她會請我
    轉帳」、「（被告設完之後，你的同意轉帳是何意？是事後
    同意，還是事中或是事前？）因為如果是經由我手轉帳，我
    有看過，它屬於公司交易事項，我坦白講，不會特別去看帳
    號之類的，這個是公司要付給何人，我就會同意轉帳」、「
    （你如何同意？）因為轉帳卡是放在我這邊，這部分我如果
    同意的話，我在公司的話，這部分我就會直接轉帳出去」、
    「（如果你在公司的話，轉帳你看過，你覺得那個項目是屬
    於公司應付出的，你就同意，你就自己用你的轉帳卡去按同
    意，是否如此？）是，但是她設的交易事由正不正確我不清
    楚」、「（所以你在的話，是由你使用轉帳晶片卡跟密碼轉
    帳，你不在的話又是如何？）我如果說趕不回或是有時候出
    國出團去了，急著要匯款的話，我會請她自己先處理」、「
    （如果你不在的話，他們要如何去跟你講？）她有時會在LI
    NE上面說明天有哪幾筆帳要付的，我有時會說妳先處理或是
    其他」、「（你就授權她去拿你的轉帳晶片卡跟密碼來進行
    轉帳，是否如此？）是，因為她知道我的密碼跟晶片卡放在
    哪裡」、「（國泰世華銀行回函的附表一到五裡面的各筆轉
    帳，這各筆轉帳上面的轉帳之帳戶，分別是『林祐汝』，還有
    『劉○○』、『鄭○○』跟『黃○○』的帳戶裡面，你有無同意附表一到
    附表五的這些轉帳？）如果備註寫公司交易事項的，一般我
    會同意她轉，但是我不曉得是轉到她個人的戶頭，還有他們
    這些人的戶頭」、「（被告在這些轉帳紀錄上面，雖然她有
    寫付款備註，她就算有寫付款備註，但是這些轉帳的，是你
    知悉她是要轉帳到這些人的帳戶，所以因而同意的，還是其
    他？）沒有，是她設完，因為業務他們在負責，我沒辦法去
    記公司那麼多人事，她那邊有紀錄說今天要付給誰，今天要
    幹嘛，大部分都是會計設定完之後，他們有很多都是事後今
    天有什麼帳要轉，請我看一下，我看交易備註，付給我們的
    廠商或是其他，如果她後面備註是這樣寫，一般我都會同意
    轉帳」、「（所以你只是形式上看她上面寫的付款帳戶跟付
    款備註，你就會決定說是否要付款轉帳？）是，付款帳戶我
    不會特別去記，因為客戶太多了」、「（至於她上面記載的
    帳號是否為真實的以及她的付款備註是否真實，這部分你就
    沒有細究，是否如此？）是」等語（見原審卷第303至306、
    320至321、326至328頁）。
　㈣依上可知，因被告擔任會計兼出納人員，並負責「○○旅行社
    」代理銷售「○○旅行社」之麗娜輪船票及為客戶代訂船票、
    機票等票務，故其業務上有匯付款項之需求，經負責人董○○
    授權使用系爭二帳戶之網路銀行帳號（含密碼）、轉帳晶片
    卡（含密碼）辦理設帳及轉帳事宜，系爭二帳戶之網路銀行
    轉帳交易，即由被告登入網路銀行設定填載各該交易日期、
    交易金額、附註付款備註、入帳帳號後，如董○○在公司內，
    經董○○閱覽被告填載之付款備註與業務相關後，即由董○○持
    轉帳晶片卡及密碼轉帳，如董○○不在公司內，則經被告告知
    董○○與業務相關之付款目的後，由被告自行持轉帳晶片卡及
    密碼轉帳，足見被告因擔任會計兼出納人員，具有系爭二帳
    戶網路銀行之設帳及轉帳權限，僅需形式上知會董○○付款目
    的後，即可自行持轉帳晶片卡及密碼轉帳，或由被告設定轉
    帳項目，經董○○形式上閱覽付款備註後持轉帳晶片卡及密碼
    轉帳，董○○均未實質審核被告之轉帳項目是否與業務內容相
    符，顯示系爭二帳戶之款項進出實質上均由被告掌理，堪認
    系爭二帳戶內之款項均屬被告業務上持有之物無訛。
  ㈤又系爭二帳戶前開網路銀行各筆轉帳之入帳帳號除戶名「林
    祐汝」為被告本人外，「劉○○」為被告之配偶，「鄭○○」、
    「黃○○」則為被告經營網路拍賣之供貨商所使用之帳戶等情
    ，此據證人劉○○、鄭○○、吳○○、黃○○偵查中證述明確（見他
    字卷一卷第184頁背面、201頁背面至204頁），參以證人董○
    ○於原審審理時證稱其不認識劉○○、鄭○○、黃○○，亦未同意
    被告使用系爭二帳戶之網路銀行轉帳至前開戶名之入帳帳號
    等情（見原審第307至312頁），而使用其配偶「鄭○○」上開
    帳戶之證人吳○○及證人黃○○於偵查中亦均具結證稱：不認識
    董○○，也未曾為了出國旅遊向定楊旅行社或○○○公司訂傳票
    或機票等語（見他字卷一第202、204頁），顯見前開轉入帳
    戶之帳號均非被告辦理「○○旅行社」、「○○○公司」業務相
    關之帳戶。又觀之前開網路銀行各筆轉帳所填載之付款備註
    ，其中「附表一編號1至7、9至10」係記載匯款予「○○旅行
    社」之訂金或尾款，另「附表二之一編號1至23、26至31、3
    9至49」、「附表二之二編號1至15」、「附表三之一」、「
    附表三之二」、「附表四編號2、4至5」、「附表五編號2至
    5」則係停航、延期或取消船票、機票而退款予旅行社或客
    戶等，均與前開入帳帳號之戶名不符，顯屬被告自行杜撰，
    甚或亦有未填載任何付款備註之情形，足見被告乃利用其經
    授權使用系爭二帳戶之網路銀行帳號（含密碼）、轉帳晶片
    卡（含密碼）辦理設帳及轉帳事宜之機會，透過董○○或自行
    使用轉帳晶片卡及密碼，或根本未知會董○○而逕自使用轉帳
    晶片卡及密碼，自系爭二帳戶轉帳前開各筆款項至「林祐汝
    」、「劉○○」、「鄭○○」、「黃○○」名下之帳戶，以此方式
    將前揭業務上持有系爭二帳戶之款項，以變易持有為所有之
    意思，予以侵占入己，自堪認定。
  ㈥另被告使用電腦製作「○○旅行社」、「○○○公司」之內帳收支
    報表EXCEL檔案，有登載如「附表一編號1至6」、「附表二
    之一編號1至31、34至41、43至47」、「附表二之二」、「
    附表三之一」、「附表三之二」、「附表四編號1、3」、「
    附表五」所示各筆轉帳之入帳日期、提出金額、入帳帳號、
    備註事項（或無備註事項）等電磁紀錄，此有「○○旅行社」
    、「○○○公司」109年11月4日刑事陳報狀檢附電子帳簿資料1
    份存卷可參（見原審卷第369至539頁），被告亦於原審審理
    時自承前開電子帳簿資料為其使用EXCEL檔案製作之公司內
    帳等語（見原審卷第575至576頁），該部分事實足堪認定。
    又觀之前開內帳收支報表中「附表一編號3至6」登載之備註
    事項，係匯款予○○旅行社之訂金或尾款，其餘「附表二之一
    編號1至23、27至28、30至31、39至41、43至47」、「附表
    二之二編號1至15」、「附表三之一」、「附表三之二編號1
    至2、5」、「附表四編號3」、「附表五編號1至3」登載之
    備註事項，則係停航或取消船票、機票而退款予旅行社或客
    戶等，均與實際入帳帳號之戶名不符，足見該等轉帳備註事
    項均屬虛偽，顯然意在掩飾前揭侵占犯行。再相互勾稽被告
    在前開內帳收支報表登載各筆轉帳之備註事項，與被告在系
    爭二帳戶網路銀行設定填載各筆轉帳之付款備註，其中「附
    表二之一編號1至10、21、23」、「附表二之二編號2、5、7
    至9」所示之備註記載完全不同，益徵前開內帳收支報表登
    載之備註事項乃屬不實，是被告於其業務上製作之電磁紀錄
    為不實之登載，亦堪認定。
  ㈦被告雖以前揭情詞置辯，惟查：
  ⒈證人董○○業已證稱有授權被告使用系爭二帳戶之網路銀行轉
    帳晶片卡（含密碼）辦理轉帳事宜等情，已如前述，且觀之
    卷附被告與董○○之LINE對話紀錄所示（見原審卷第357至359
    頁），被告稱「可是董總轉到你那邊要先用卡核准帳才會到
    你帳戶，我要先幫你用晶片卡轉嗎」，董○○稱「好」，被告
    稱「好！那我先處理喔」…被告稱「10點之前你會進來公司
    嗎」，董○○稱「授權卡插在電腦主機上自己轉啦」，被告稱
    「哈哈哈OK啦，轉好在跟你說嘿」…被告稱「那我先設帳」
    、「董總我設好囉，記得轉嘿」、「我要關機囉」、「密碼
    521108別打錯囉」，足徵被告確實知悉系爭二帳戶網路銀行
    轉帳晶片卡之放置處所及密碼，並經董○○授權使用轉帳無訛
    。
  ⒉另證人董○○於偵查及原審審理時已明確證稱：未曾向被告及
    其配偶劉○○借款等語（見他字卷二第42頁背面至43頁、原審
    卷第322頁），至證人即被告之配偶劉○○雖於偵查及原審審
    理時證稱董○○透過被告向其借款，其借現金給董○○，董○○再
    匯款至其帳戶內還款云云（見他字卷一第184頁背面、原審
    卷第337至341頁），然被告與劉○○係於108年5月24日辦理結
    婚登記，業據被告於本院審理中供述明確（見193、194頁）
    ，是本案事發前被告與劉○○並無婚姻關係存在，劉○○當時是
    否確有借款予被告任職公司老闆之事實，已有疑義，且劉○○
    係於本案事發後與被告結婚而為被告之配偶，基於夫妻情誼
    ，其所為證詞之可信度，已容質疑，況證人劉○○亦無法提出
    任何借款予董○○之借據等事證以實其說；另觀之被告所提出
    104年1月各項科目支出明細表所示（見原審卷第263至265頁
    ），固有記載104年1月9日支出3萬5,000元、備註「還款-林
    祐汝」，惟此係被告自行製作出具之支出明細表，其證據價
    值與被告個人之供述無異，尚難作為董○○曾向被告借款之佐
    證，況系爭二帳戶前開各筆轉帳交易中亦無該筆3萬5,000元
    之匯出款項，顯示該筆款項與系爭二帳戶前開各筆轉帳交易
    無關，均無從憑此逕為有利於被告之認定。
  ⒊又被告所提出之104年「○○旅行社」月報表、「○○○公司」105
    年月報表（見原審卷第227至257頁），其上雖顯示「○○旅行
    社」、「○○○公司」有數月之營收為負；另證人董○○於本院
    審理中自承有部分員工之薪資未正常發放或其個人有向員工
    借款等情（見原審卷第205、206頁），然此與被告是否侵占
    系爭「○○旅行社」、「○○○公司」帳戶內之款項，並無必然
    關連。又依被告所提出其與董○○之LINE對話紀錄（見他字卷
    二第96至97、99至100頁），被告雖有傳送105年8、9月之月
    報表及各項科目支出明細表圖檔予董○○之情形，然因該等報
    表之格式內容，僅有支出項目類別，並無逐筆支出款項之轉
    帳資訊，自無從由此查知被告有無虛列帳目匯款之情事。另
    被告雖提出其與董○○間之協議書（見他字卷一第187頁），
    並稱：雙方已結算完畢，並無侵占之情事云云，惟該協議書
    係由董○○個人與被告所書，內容係關於11/10、11/14兩筆金
    額各36700、57800元及被告應拿之公司代墊費及5萬元「遮
    口費」，且協議結果係由董○○支付被告合計3萬元（含慰問
    金），衡情本案被告侵占告訴人○○旅行社、○○○公司上開款
    項總計高達310萬613元，而該協議書協議結果反係由董○○給
    付被告3萬元，顯然差異甚大，況告訴代理人於本院審理中
    亦表示此協議書僅係針對當時已發現被告侵占之附表一之款
    項所達成之和解，參以被告確有上開犯罪事實欄一㈠至㈤之侵
    占之犯行，已如前述，是被告提出之協議書亦難憑為有利於
    被告之認定。
  ⒋至被告所辯系爭二帳戶網路銀行轉帳之付款備註，及公司內
    帳收支報表之虛偽部分均係董○○要求其繕打製作云云，惟觀
    諸如附表一至五所示各筆轉帳之網路銀行及內帳收支報表登
    載情形，除備註部分互有差異外，亦有多筆轉帳無備註之記
    載，甚有未將該筆轉帳登載至內帳收支報表之情事，顯屬被
    告自行任意填載無誤，被告上開所辯，自無足採。
  ㈧綜上所述，本件事證明確，被告前揭所辯均無可採，被告上
    開犯行堪以認定，應予依法論科。
二、論罪科刑：
  ㈠被告行為後，刑法第215條、第336條於108年12月25日修正公
    布，並於同年月27日生效施行，修正後之規定將罰金刑之數
    額提高為30倍，此與修正前之規定適用刑法施行法第1條之1
    第2項前段規定：「94年1月7日刑法修正時，刑法分則編未
    修正之條文定有罰金者，自94年1月7日刑法修正施行後，就
    其所定數額提高為30倍。」之結果並無不同，因實際上構成
    要件及法定刑並未變更，尚無新舊法比較之問題，逕行適用
    修正後之規定。
  ㈡被告擔任「○○旅行社」、「○○○公司」之會計兼出納人員，並
    負責「○○旅行社」代理銷售「○○旅行社」之麗娜輪船票及為
    客戶代訂船票、機票等票務，及使用電腦製作內帳收支報表
    EXCEL檔案，為從事業務之人。次按錄音、錄影或電磁紀錄
    ，藉機器或電腦之處理所顯示之聲音、影像或符號，足以為
    表示其用意之證明者，亦以文書論，刑法第220條第2項定有
    明文。被告使用電腦於其業務上製作之內帳收支報表EXCEL
    檔案內，在各該轉帳之備註事項欄填載不實之電磁紀錄，以
    表示係匯付予「○○旅行社」或客戶之票款或退款，自屬業務
    上登載不實之準文書。
  ㈢核被告所為，如犯罪事實欄一㈠至㈤之前段所示犯行，均係犯
    刑法第336條第2項之業務侵占罪；如犯罪事實一㈠至㈤之後段
    所示犯行，均係犯刑法第215條、第220條第2項之業務登載
    不實準文書罪。檢察官雖認被告如犯罪事實一㈠至㈤之後段所
    示犯行，均係犯刑法第215條之業務登載不實文書罪，然被
    告使用電腦於其業務上所製作內帳收支報表EXCEL檔案之備
    註事項欄輸入不實之電磁紀錄，自屬準文書之性質，應成立
    刑法第215條、第220條第2項之業務登載不實準文書罪，惟
    二者之基礎犯罪事實同一，經告知被告上開罪名及法條，自
    得變更起訴法條逕予審判。
　㈣又被告於其擔任「○○旅行社」、「○○○公司」之會計兼出納人
    員期間，各於犯罪事實一㈠、㈡、㈢、㈣、㈤所示時間，以前揭
    方式侵占其業務上持有系爭「○○旅行社」、「○○○公司」帳
    戶內之款項，並在其業務上製作之內帳收支報表EXCEL檔案
    內，填載各該轉帳之不實備註事項，就轉帳之入帳帳號為同
    一人名下且業務類型相同部分（犯罪事實一㈠、㈣均係匯入「
    劉○○」名下帳戶，但業務類型分別係代理銷售「○○旅行社」
    之麗娜輪船票、為客戶代訂船票或機票；犯罪事實一㈡、㈢、
    ㈤業務類型均係為客戶代訂船票或機票，但分別匯入「林祐
    汝」、「鄭○○」、「黃○○」名下帳戶），各係在密接之時地
    而為，侵害相同法益，各行為之獨立性極為薄弱，依一般社
    會健全觀念，在時間差距上，難以強行分開，在刑法評價上
    ，以視為數個舉動之接續施行，合為包括之一行為予以評價
    較為合理，應分別論以接續犯，各僅成立一罪。
　㈤被告如犯罪事實一㈠、㈡、㈢、㈣、㈤所示犯行，分別係以一行為
    同時觸犯業務侵占罪及業務登載不實準文書罪，各應依刑法
    第55條規定，分別從一重之業務侵占罪處斷。
　㈥被告如犯罪事實一㈠、㈡、㈢、㈣、㈤所示犯行，犯意各別，行為
    互殊，應予分論併罰。
三、原審經審理結果，認被告罪證明確，適用刑法第215條、第2
    20條第2項、第336條第2項、第55條、第51條第5款、刑法施
    行法第1條之1第1項等規定，並審酌被告擔任「○○旅行社」
    、「○○○公司」之會計兼出納人員，竟利用其經授權使用系
    爭二帳戶網路銀行帳號辦理設帳及轉帳事宜，實質上掌理款
    項進出之機會，以前揭方式侵占其業務上所持有之款項，侵
    害他人財產權，又為掩飾其侵占犯行，在其業務上製作之內
    帳收支報表檔案內，填載不實備註事項之電磁紀錄，足生損
    害於「○○旅行社」、「○○○公司」，足見其法治觀念薄弱，
    所為應予非難，又被告犯後飾詞否認犯行，僅償還犯罪事實
    欄一㈠所示侵占款項予「○○旅行社」，此有「○○旅行社」107
    年12月19日刑事陳報狀、協議書、匯款回條各1份在卷可按
    （見他字卷一第170頁、他字卷二第44至48、54至55頁），
    其餘侵占款項均未償還，態度不佳，復考量被告犯罪之動機
    、目的、手段、各次侵占款項多寡，暨其於本院審理時自述
    智識程度大學畢業、經濟狀況良好（見原審卷第583頁）等
    一切情狀，分別量處如附表六主文欄所示之刑，並定其應執
    行刑有期徒刑1年6月。另說明沒收部分：㈠被告如犯罪事實
    欄一㈠所示侵占之犯罪所得48萬5,110元，已償還「○○旅行社
    」，業如前述，「○○旅行社」此部分之損害已獲填補，爰不
    予宣告沒收或追徵。㈡被告如犯罪事實欄一㈡、㈢、㈣、㈤所示
    侵占之犯罪所得各為2,08萬4,212元、19萬0,241元、26萬9,
    800元、7萬1,250元，並未扣案，且未實際發還「○○旅行社
    」或「○○○公司」，應依刑法第38條之1第1項前段、第3項之
    規定，分別於各該犯行項下宣告沒收，於全部或一部不能沒
    收或不宜執行沒收時，追徵其價額等情，核其認事、用法、
    量刑均無不當。被告上訴意旨猶執前詞，否認犯罪，其上訴
    為無理由，應予駁回。
四、被告上訴意旨猶執前詞，否認犯行，為無理由，已如前述。
    被告上訴意旨另認原審量刑過重，請求從輕量刑等語。惟按
    量刑之輕重係屬事實審法院得依職權自由裁量之事項，茍已
    斟酌刑法第57條各款所列情狀而未逾法定刑度，即不得遽指
    為違法（最高法院72年度台上字第6696號、75年度台上字第
    7033號判例可資參照）。又在同一犯罪事實與情節，如別無
    其他加重或減輕之原因，下級審法院量定之刑，亦無過重或
    失輕之不當情形，則上級審法院對下級審法院之職權行使，
    原則上應予尊重（最高法院85年度台上字第2446號判決亦可
    參照）。本件原審判決已依刑法第57條之規定審酌被告上開
    一切情狀而量處上述罪刑，核其認事用法並無不當，所處之
    刑符合「罰當其罪」之原則，並無輕重失衡之情形；且被告
    雖與告訴人於110年11月15日達成調解，有本院調解程序筆
    錄附卷可參，惟被告未依調解內容於110年11月19日給付其
    中款項100萬元，告訴代理人亦具狀表示被告並無悔意，且
    不同意給予緩刑之宣告，是被告上訴認原判決所量處之刑度
    過重，亦無理由，其上訴應予駁回。
五、不另為無罪諭知部分：
  ㈠公訴意旨另以：被告如犯罪事實一㈠至㈤之前段所為，亦涉犯
    刑法第339條之3第1項、第2項之不正使用電腦詐欺罪（起訴
    書原記載刑法第339條第1項詐欺取財罪，業經公訴檢察官於
    本院審理時當庭更正為刑法第339條之3第1項、第2項之不正
    使用電腦詐欺罪）等語。然被告擔任「○○旅行社」、「○○○
    公司」之會計兼出納人員，經負責人董○○授權使用系爭二帳
    戶之網路銀行帳號（含密碼）、轉帳晶片卡（含密碼）辦理
    設帳及轉帳事宜，系爭二帳戶之款項進出實質上即由被告掌
    理，業經認定如前，是被告乃有權登入系爭二帳戶網路銀行
    輸入指令轉帳之人，其所為系爭二帳戶網路銀行前開各筆轉
    帳行為，即屬被告侵占其業務上持有之物之範疇，非屬刑法
    第339條之3規範以不正方法或不正指令輸入電腦製作財產權
    之得喪、變更紀錄之行為，自不構成刑法第339條之3第1項
    、第2項之不正使用電腦詐欺罪，又因起訴意旨認被告此部
    分所為與被告經論罪科刑之業務侵占行為，為想像競合犯之
    裁判上一罪關係，爰不另為無罪判決之諭知。
  ㈡公訴意旨另以：被告如犯罪事實一㈠至㈤之後段所為，亦涉犯
    商業會計法第72條第1款、第4款（起訴書原記載第5款，業
    經公訴檢察官以補充理由書更正為第4款）之輸入不實罪等
    語。惟查，按商業會計法第71條第1款之罪，係針對未以電
    子化方式處理會計資訊之商業，在藉由傳統人工逐筆填製會
    計憑證及記入帳冊之階段，均可能有登載不實之行為，方就
    「填製會計憑證」或「記入帳冊」之登載不實分別規定；至
    商業會計法第72條第1款之罪，則係針對「使用電子方式處
    理會計資料之商業」，僅需由傳統人工將會計資料登錄或登
    錄電子化會計資料處理系統後，系統即自動製作產生記帳憑
    證並過帳及製作報表，而無需傳統以人工方式製作傳票逐筆
    過帳及製作報表。依被告於原審審理時供稱：「○○旅行社」
    、「○○○公司」之電子帳簿資料為其使用EXCEL製作之內帳，
    公司並無另外報帳系統等語（見原審卷575至576頁），證人
    董○○於原審審理時亦證稱：該電子帳簿資料是公司內帳，由
    會計製作的表格，公司並無另外報帳軟體等語（見原審卷第
    314、576頁），足見被告仍係採取逐筆填製帳目之方式製作
    該內帳報表，「○○旅行社」、「○○○公司」並無設置電子化
    會計資料處理系統，非屬商業會計法第72條規定之「使用電
    子方式處理會計資料之商業」，自不成立商業會計法第72條
    第1款、第4款之輸入不實罪（另被告使用EXCEL製作之內帳
    收支報表，因非屬商業會計法第71條各款規定所稱之會計憑
    證、會計帳簿報表、會計事項、財務報表或帳冊，亦無商業
    會計法第71條規定之適用，附此敘明）。又因起訴意旨認被
    告此部分所為與被告經論罪科刑之業務登載不實準文書之行
    為，為實質上一罪之吸收關係，爰不另為無罪判決之諭知。
    　　
據上論斷，應依刑事訴訟法第368條、第369條第1項前段、第364
條第1項，刑法第74條第1項第1款、第2項第3款，判決如主文。
本案經檢察官張良旭提起公訴，檢察官陳佳琳到庭執行職務。
中　　華　　民　　國　　110 　年　　11　　月　　23　　日
            刑事第五庭    審判長法　官  鄭  永  玉
    　　　　　　　　　　　　　　法　官  周  莉  菁
  　　　　　　　　　　　　　　　法　官  卓  進  仕
以上正本證明與原本無異。     
如不服本判決應於收受送達後20日內向本院提出上訴書狀，其未
敘述上訴之理由者，並得於提起上訴後20日內向本院補提理由書
（均須按他造當事人之人數附繕本）「切勿逕送上級法院」。
因疫情而遲誤不變期間，得向法院聲請回復原狀。
                                書記官  廖  家  莉 
　　　　　　　　　　　　　　　　
中　　華　　民　　國　　110 　年　　11　　月　　23　　日


附錄本案論罪科刑法條：
刑法第215條
從事業務之人，明知為不實之事項，而登載於其業務上作成之文
書，足以生損害於公眾或他人者，處3 年以下有期徒刑、拘役或
1 萬5 千元以下罰金。
刑法第220條
在紙上或物品上之文字、符號、圖畫、照像，依習慣或特約，足
以為表示其用意之證明者，關於本章及本章以外各罪，以文書論
。
錄音、錄影或電磁紀錄，藉機器或電腦之處理所顯示之聲音、影
像或符號，足以為表示其用意之證明者，亦同。
刑法第336條
對於公務上或因公益所持有之物，犯前條第1 項之罪者，處1 年
以上7 年以下有期徒刑，得併科15萬元以下罰金。
對於業務上所持有之物，犯前條第1 項之罪者，處6 月以上5 年
以下有期徒刑，得併科9 萬元以下罰金。
前2 項之未遂犯罰之。

附表一：自「○○旅行社」名下之國泰世華商業銀行帳號240035
        000000號帳戶轉入「劉○○」名下之彰化商業銀行彰化
        分行帳號00000000000000帳戶
編號 網路銀行交易日期 網路銀行交易金額（新臺幣） 網路銀行付款備註 報表登載入帳日期 報表登載提出金額（新臺幣） 報表登載備註事項（備註欄） 1 106 年11月10日 36,700元 1110先匯一部份訂金給○○ 106 年11月10日 36,700元 備註欄無記載 2 106 年11月14日 57,800元 ○○訂金1114 106 年11月14日 57,800元 備註欄無記載 3 106 年11月21日 32,000元 ○○尾款 106 年11月21日 32,000元 ○○尾款 4 106 年12月15日 49,800元 ○○訂金-1215 106 年12月15日 49,800元 ○○訂金/1215 5 106 年12月22日 32,000元 ○○/0000-0000尾款 106 年12月22日 32,000元 ○○/0000-0000尾款 6 106 年1229日 25,400元 ○○尾款 106 年1229日 25,400元 ○○尾款 7 107 年1月10日 182,760元 0106尾款+0110訂金 報表無此筆資料   8 107 年1月12日 16,600元 備註欄無記載 報表無此筆資料   9 107 年1月17日 35,100元 0117○○訂金 報表無此筆資料   10 107 年1月19日 16,950元 ○○訂金0119 報表無此筆資料   小計  485,110元     

附表二之一：自「○○旅行社」名下之國泰世華商業銀行帳號24
&ZZZZ; &ZZZZ; &ZZZZ; &ZZZZ; &ZZZZ; &ZZZZ; 0000000000號帳
            戶轉入「林祐汝」名下之中華郵政
            彰化大竹郵局00000000000000號帳戶
編號 網路銀行交易日期 網路銀行交易金額（新臺幣） 網路銀行付款備註 報表登載入帳日期 報表登載提出金額（新臺幣） 報表登載備註事項（備註欄） 1 103 年8月25日 40,000元 麗娜輪退款-0804 黃○○ 103 年8月25日 40,000元 澎湖- 劉○○退款 2 103 年9月16日 30,000元 麗娜輪退款-0915-黃○○ 103 年9月16日 30,000元 機票退款-0915 3 103 年10月15日 35,000元 麗娜輪退款-1015○○巴士 103 年10月15日 35,000元 機票退款-1015 4 103 年10月20日 38,600元 麗娜輪退款-1012憶豐 103 年10月20日 38,600元 機票退款-1012 5 103 年11月12日 31,000元 麗娜輪退款-10/20豐上 103 年11月12日 31,000元 機票退款-1021 6 103 年11月18日 43,200元 麗娜輪退款-0919何先生 103 年11月18日 43,200元 其他支出- 林'r 7 103 年11月19日 48,600元 麗娜輪退款-1025林S 103 年11月19日 48,600元 其他支出- 機票退款1119 8 103 年12月16日 36,800元 麗娜輪退款-0926許先生 103 年12月16日 36,800元 機票退款-0612 9 103 年12月19日 30,600元 麗娜輪退款-1204鄭小姐 103 年12月19日 30,600元 機票退款-0218 10 104 年5月27日 28,000元 麗娜輪退款-0509饅頭 104 年5月27日 28,000元 麗娜輪退款-5/8黃○○ 11 104 年7月21日 39,800元 7/12停航-溫小姐 104 年7月21日 39,800元 7/12停航-溫小姐 12 104 年8月6 日 43,200元 麗娜輪退款-7/12 104 年8月6 日 43,200元 麗娜輪退款-7/12 13 104 年8月12日 40,000元 機票退款-6/20-6/22王S 104 年8月12日 40,000元 機票退款-6/20-6/22王S 14 104 年8月17日 43,800元 8/9麗娜輪停航-張S 和泰 104 年8月17日 43,800元 8/9 麗娜輪停航- 張S和泰 15 104 年8月21日 23,200元 停航-8/8退款神話 葉S 104 年8月21日 23,200元 停航-8/8退款 神話葉S 16 104 年9月18日 48,900元 停航-8/8款亞裕 黃S 104 年9月18日 48,900元 停航-8/8款亞裕 黃S 17 104 年9月22日 38,600元 麗娜輪9/26多匯款-恬恬 104 年9月22日 38,600元 麗娜輪9/26多匯款-恬恬 18 104 年10月7 日 28,500元 8/9麗娜輪停航-張S 和泰 104 年10月7 日 28,500元 8/9 麗娜輪停航- 張S 和泰 19 104 年10月28日 25,100元 停航移款尾款溢收退回- 張大哥1018 104 年10月28日 25,100元 停航移款尾款溢收退回-張大哥 1018 20 104 年12月21日 28,600元 11.28停航-太豐 吳S 104 年12月21日 28,600元 11.28停航-太豐 吳S 21 104 年12月31日 42,100元 10.23停航-連城 陳S 104 年12月31日 42,100元 12.26 麗娜輪- 多匯款項 22 105 年1月7 日 32,600元 1016停航-今冠 曾S 105 年1月7 日 32,600元 1016停航-今冠 曾 S 23 105 年1月11日 30,100元 12.5停航-鴻明 陳R 105 年1月11日 30,100元 1016停航-今冠 曾 S 24 105 年1月21日 51,200元 備註欄無記載 105 年1月21日 51,200元 備註欄無記載 25 105 年1月28日 30,000元 備註欄無記載 105 年1月28日 30,000元 123 26 105 年2月18日 30,200元 1.29停航-和裕 黃R 105 年2月18日 30,200元 呆 27 105 年2月25日 34,200元 3.15停航-麗娜輪 105 年2月25日 34,200元 3.15停航-麗娜輪 28 105 年3月7日 30,100元 3.18停航-竹客 張s 105 年3月7日 30,100元 3.18停航-竹客 張s 29 105 年3月15日 34,650元 4.15停航-全球 鍾r 105 年3月15日 34,650元 備註欄無記載 30 105 年4月26日 42,000元 4.16停航-展祥 張s 105 年4月26日 42,000元 4.16停航-展祥 張s 31 105 年5月3日 30,200元 4/24停航-今冠 曾S 105 年5月3日 30,200元 4/24停航-今冠 曾 S 32 105 年6月20日 35,210元 備註欄無記載 報表無此筆資料   33 105 年7月29日 16,900元 備註欄無記載 報表無此筆資料   34 105 年10月6日 20,500元 備註欄無記載 105 年10月6日 20,500元 * 35 105 年11月3日 10,500元 備註欄無記載 105 年11月3日 10,500元 v 36 105 年12月5日 19,600元 備註欄無記載 105 年12月5日 19,600元 - 37 106 年1月5日 16,090元 備註欄無記載 106 年1月5日 16,090元 備註欄無記載 38 106 年4月23日 32,000元 備註欄無記載  無 32,000元 * 39 106 年7月14日 20,500元 7/16溢收退款 106 年7月14日 20,500元 7/15溢收退款 40 106 年8月15日 30,400元 8/18停航-欣凱 張R 106 年8月15日 30,400元 8/18停航-欣凱 張R 41 106 年8月18日 33,200元 8/20停航-全達 余S 106 年8月18日 33,200元 8/20停航-全達 余S 42 106 年9月8日 25,800元 0827 停航退款 黃S  報表無此筆資料   43 106 年10月2日 26,400元 9/16 停航-○○旅行社 106 年10月2日 26,400元 退款- 44 106 年10月26日 28,600元 0730停航退款-昶興 許S 106 年10月26日 28,600元 退款 45 106 年11月17日 16,500元 0728退款-藍昇 吳大哥 106 年11月17日 16,500元 0728退款- 藍昇吳大哥 46 106 年11月23日 56,000元 2 月至11/17 延期取消全額退款- ○○旅行社 106 年11月23日 56,000元 2月至11/17延期取消全額退款-○○旅行社 47 106 年11月25日 15,300元 2 月至11/17 延期取消全額退款- ○○旅行社（補匯少退款金額） 106 年11月27 日 15,300元 2月至11/17延期取消全額退款-○○旅行社 48 107 年1月16日 15,900元 天星/簡S 報表無此筆資料   49 107 年1月16日 26,500元 元發/張R 報表無此筆資料   小計  1554,750元     

附表二之二：自「○○○公司」名下之國泰世華商業銀行帳號24
&ZZZZ; &ZZZZ; &ZZZZ; &ZZZZ; &ZZZZ; &ZZZZ; 0000000000號帳
            戶轉入「林祐汝」名下之中華郵政
            彰化大竹郵局帳號00000000000000號帳戶
編號 網路銀行交易日期 網路銀行交易金額（新臺幣） 網路銀行付款備註 報表登載入帳日期 報表登載提出金額（新臺幣） 報表登載備註事項（客人編號欄） 1 103 年10月2日 24,600元 麗娜輪退款-0922林小姐 103 年10月2日 24,600元 澎湖退款-0922 林小姐 2 103 年10月6日 36,200元 麗娜輪退款-0919張○○ 103 年10月6日 36,200元 機票退款- 3 103 年10月8日 24,700元 麗娜輪退款-0919何先生 103 年10月8日 24,700元 其他支出-票務 4 103 年11月27日 36,900元 麗娜輪退款-1103謝小姐 103 年11月27日 36,900元 澎湖退款-1103 謝小姐 5 103 年11月28日 26,400元 麗娜輪退款-1204鄭小姐 103 年11月28日 26,400元 機票退款- 6 103 年12月4日 34,600元 麗娜輪退款-1103謝小姐 103 年12月4日 34,600元 麗娜輪退款-1103 謝小姐 7 104 年1月8日 22,300元 麗娜輪退款-0108永康 104 年1月8日 22,300元 機票退款-0612 8 104 年1月21日 46,252元 麗娜輪退款-0121僑亞 104 年1月21日 46,252元 機票退款 9 104 年8月27日 40,200元 8/8停航-連城 陳S 104 年8月27日 40,200元 0809停航-展翔 賴 S 10 104 年10月7日 29,010元 8/9麗娜輪停航-張S 和泰 104 年10月7日 29,010元 8/9 麗娜輪停航- 張S 和泰 11 104 年11月5日 32,500元 10.18停航-久龍 朱S 104 年11月5日 32,500元 10.18 停航- 久龍朱 12 104 年11月16日 53,200元 10.16-10.18停航-華宮 104 年11月16日 53,200元 10.16-10.18 停航-華宮-呆 13 104 年11月19日 43,200元 1018停航-鼎豐 陳S 104 年11月19日 43,200元 1018停航-鼎豐 陳S 14 104 年12月4日 43,900元 11.14停航-太豐 吳S 104 年12月4日 43,900元 11.14停航-太豐 吳S 15 104 年12月25日 25,000元 1127停航-華宮 劉S 104 年12月25日 25,000元 11.27停航-華宮 劉S 16 106 年10月15日 10,500元 備註欄無記載 106 年10月16 日 10,500元 - 小計  529,462元     

附表三之一：自「○○旅行社」名下之國泰世華商業銀行帳號24
&ZZZZ; &ZZZZ; &ZZZZ; &ZZZZ; &ZZZZ; &ZZZZ; 0000000000號帳
            戶轉入「鄭○○」名下之中華郵政
            大園菓林郵局帳號00000000000000號帳戶
編號 網路銀行交易日期 網路銀行交易金額（新臺幣） 網路銀行付款備註 報表登載入帳日期 報表登載提出金額（新臺幣） 報表登載備註事項（備註欄） 1 104 年9月8日 37,510元 停航-8/22 退款亞裕李 S 104 年9月8日 37,510元 停航-8/22 退款亞裕李 S 

附表三之二：自「○○○公司」名下之國泰世華商業銀行帳號24
&ZZZZ; &ZZZZ; &ZZZZ; &ZZZZ; &ZZZZ; &ZZZZ; 0000000000號帳
            戶轉入「鄭○○」名下之中華郵政
            大園菓林郵局帳號00000000000000號帳戶
編號 網路銀行交易日期 網路銀行交易金額（新臺幣） 網路銀行付款備註 報表登載入帳日期 報表登載提出金額（新臺幣） 報表登載備註事項（客人編號欄） 1 104 年11月2日 23,100元 1016停航-今冠 曾 S 104 年11月2日 23,100元 1016停航-今冠 曾 S 2 104 年11月16日 32,000元 1016停航-今冠 曾 S 104 年11月16日 32,000元 10.16-10.18 停航-華宮-呆 3 105 年1月4日 30,919元 10.25停航-僑營 林S 105 年1月4日 30,919元 123 4 105 年1月26日 27,172元 11.13停航-太達 吳S 105 年1月26日 27,172元 呆* 5 105 年3月7日 39,540元 3.5停航-長安 黃s 105 年3月7日 39,540元 3.5停航-長安 黃s 小計  152,731元     

附表四：自「○○旅行社」名下之國泰世華商業銀行帳號240035
        000000號帳戶轉入「劉○○」名下之中華郵政彰化台化
        郵局帳號00000000000000號帳戶內
編號 網路銀行交易日期 網路銀行交易金額（新臺幣） 網路銀行付款備註 報表登載入帳日期 報表登載提出金額（新臺幣） 報表登載備註事項（備註欄） 1 106 年7月3日 70,000元 備註欄無記載 106 年7月3日 70,000元 備註欄無記載 2 106 年7月6日 110,000元 0706訂金 報表無此筆資料   3 106 年7月18日 35,000元 備註欄無記載 106 年7月18日 35,000元 7/14-7/16 麗娜輪尾款 4 107 年1月16日 4,800元 瑞鋐/ 汪S （尾款直接退給客人） 報表無此筆資料   5 107 年1月19日 50,000元 聯發/香吉士退款 報表無此筆資料   小計  269,800元     

附表五：自「○○旅行社」名下之國泰世華商業銀行帳號240035
        000000號帳戶轉入「黃○○」名下之中華郵政板橋中正
        路郵局帳號00000000000000號帳戶
編號 網路銀行交易日期 網路銀行交易金額（新臺幣） 網路銀行付款備註 報表登載入帳日期 報表登載提出金額（新臺幣） 報表登載備註事項（備註欄） 1 106 年6月2日 15,415元 備註欄無記載 106 年6月2日 15,415元 退 2 106 年6月7日 29,800元 IVY-瑞鋐高'S取消8/20麗娜輪訂金退回 106 年6月7日 29,800元 IVY-瑞鋐高'S取消8/20麗娜輪訂金退回 3 106 年6月15日 8,625元 6/25 尾款溢收退款-環球 106 年6月15日 8,625元 6/25尾款溢收退款-環球 4 106 年7月7日 7,080元 豐國-#23591 106 年7月7日 7,080元 - 5 106 年7月12日 1,710元 豐國-7/13-7/15 106 年7月12日 1,710元 - 6 106 年8月9日 8,620元 備註欄無記載 106 年8月9日 8,620元 備註欄無記載 小計  71,250元     

附表六：
編號 犯罪事實 主文 1 如犯罪事實一㈠所示犯行 林祐汝犯業務侵占罪，處有期徒刑玖月。 2 如犯罪事實一㈡所示犯行 林祐汝犯業務侵占罪，處有期徒刑壹年。 3 如犯罪事實一㈢所示犯行 林祐汝犯業務侵占罪，處有期徒刑捌月。 4 如犯罪事實一㈣所示犯行 林祐汝犯業務侵占罪，處有期徒刑玖月。 5 如犯罪事實一㈤所示犯行 林祐汝犯業務侵占罪，處有期徒刑柒月。